【裁判字號】    99,事聲,91
【裁判日期】    991202
【裁判案由】    確定訴訟費用額聲明異議
【裁判全文】
臺灣臺中地方法院民事裁定  99年度事聲字第91號
聲明異議人  莫錫麟
相  對  人  台灣糖業股份有限公司
法定代理人  胡懋麟
上列當事人間聲請確定訴訟費用額事件，異議人對於本院民事庭
司法事務官民國99年10月21日所為之99年度司聲字第1649號裁定
聲明異議，本院裁定如下：
    主  文
異議駁回。
異議程序費用由聲明異議人負擔。
    理  由
一、按當事人對於司法事務官處理事件所為之終局處分，得於處
    分送達後10日之不變期間內，以書狀向司法事務官提出異議
    。司法事務官認前項異議有理由時，應另為適當之處分；認
    異議為無理由者，應送請法院裁定之。法院認第1項之異議
    為有理由時，應為適當之裁定；認異議為無理由者，應以裁
    定駁回之。民事訴訟法第240條之4第1項前段、第2項及第3
    項分別定有明文。
二、次按訴訟費用，由敗訴之當事人負擔，民事訴訟法第78條設
    有規定。又法院未於訴訟費用之裁判確定其費用額者，第一
    審受訴法院於該裁判有執行力後，應依聲請以裁定確定之。
    依第1項確定之訴訟費用額，應於裁定送達之翌日起，加給
    按法定利率計算之利息，民事訴訟法第91條亦有明文。再所
    謂「以裁定確定之」，則係指法院已為訴訟費用之裁判，僅
    未確定其費用額而言，即訴訟費用之裁判中未確定其費用額
    之情形。是確定訴訟費用之裁定，僅在確定敗訴之當事人應
    負擔之訴訟費用數額，並非就權利存在與否為確定，其償還
    義務如何，應從命負擔訴訟費用之裁判定之。因此，當事人
    在該程序中，自僅得就各個費用項目是否為法律上之訴訟費
    用、數額之計算有無錯誤加以爭執。
三、本件異議意旨略以：第二審程序為訴之變更追加，異議人並
    未同意，何來裁判費用？為其變更或追加後之訴訟標的價額
    超過原訴訟標的價額者，就超過部分補徵裁判費，為此提出
    異議。又第一審裁判費為新台幣(下同)28225元，相對人之
    訴訟標的價額為274萬7687元，異議人與相對人間並非買賣
    ，債權債務關係僅係租賃房屋租金給付行使抗辯權而已，如
    係財產權訴訟，也應三審，何以二審即不得上訴，可見係弱
    肉強食，請審判長細為究詰其中，並重新裁定云云。
四、經查：相對人與異議人間請求遷讓房屋等事件，相對人預納
    第一審裁判費28225元、第二審裁判費40110元及第二審追加
    裁判費2985元，共計71320元，嗣經本院臺中簡易庭98年度
    中簡字第1739號及本院民事庭99年度簡上字第108號判決確
    定，第二審判決主文第7項諭知「第一、二審訴訟費用由被
    上訴人(即異議人)負擔百分之95，餘由上訴人(即相對人)負
    擔；追加之訴訴訟費用由被上訴人負擔5分之4，餘由上訴人
    負擔」，並經確定在案，此經本院依職權調閱上開民事卷宗
    查明無誤，則依前揭民事訴訟法第78條及第91條規定，應由
    異議人負擔訴訟費用額67306元【計算式：(28225＋40110)
    ×95/100＝64918；2985×4/5＝2388；64918＋2388＝67306
    ；以上均元以下進位】，及自原裁定送達翌日起按年息百分
    之5計算之利息，原裁定諭令異議人負擔上開數額之訴訟費
    用，於法尚無違誤。至異議人固主張其在第二審程序並未同
    意相對人為訴之變更或追加，何來裁判費用？及本件訴訟何
    以二審即不得上訴各情，然依本院民事庭99年度簡上字第
    108號民事判決第2頁及第3頁已明確記載第二審程序准予訴
    之追加之法律依據為民事訴訟法第446條第1項但書及同法第
    255條第1項第2款、第3款等規定，此部分依同法第436條之1
    第3項規定，於簡易程序之第二審上訴程序準用之，故相對
    人在第二審程序為訴之變更或追加，毋庸徵得異議人之同意
    即得為之。另相對人在第一審程序係基於兩造間之房屋租賃
    契約請求異議人「遷讓房屋」及給付租金，其性質屬「因建
    築物定期租賃關係所生之爭執涉訟者」，依民事訴訟法第
    427條第2項第1款規定，不問其標的金額或價額一律適用簡
    易程序，而簡易程序經第二審判決後，除非符合民事訴訟法
    第436條之2規定，得以「適用法規顯有錯誤」為理由，逕向
    最高法院提起第三審上訴外，原則上即以第二審為終審法院
    ，僅於上開例外情形得向最高法院提起上訴而已。異議人不
    諳法律相關規定，竟指摘為「弱肉強食」，即有誤會。再本
    件為確定訴訟費用額事件，其性質屬非訟程序，僅在審究求
    償權人所開列之費用及項目是否為訴訟費用之範圍而已，並
    非就權利存在與否為確定，倘異議人認與相對人間仍有實體
    權利存在與否之爭執，應由異議人另行提起民事訴訟尋求解
    決，本件非訟程序，依法自不得予以審究。從而異議人據此
    指摘原裁定不當，求予廢棄，為無理由，應予駁回。
五、依民事訴訟法第240條之4第3項後段裁定如主文。
中    華    民    國    99    年    12    月     2    日
                  民事第三庭    法  官  林金灶
正本係照原本作成
如不服本裁定應於送達後10日內向本院提出抗告狀，並繳納抗告
費新臺幣1,000元。
中    華    民    國    99    年    12    月     2    日
                                書記官  李國敬

司法院資訊處製作；財團法人民間司法改革基金會備份。
